臺灣臺中地方法院刑事判決　　　　　　 100年度易字第1731號
公　訴　人　臺灣臺中地方法院檢察署檢察官
被　　　告　釋養達
上列被告因妨害名譽案件，經檢察官提起公訴（100年度偵字第
3811號），本院判決如下：
    主    文
釋養達犯公然侮辱罪，處拘役貳拾日，如易科罰金，以新臺幣壹
仟元折算壹日。
    犯罪事實
一、釋養達、朱蕙蘭係姊弟，均為址設臺中市○○區○○里○○
    路○段259號「護國清涼寺」之出家僧尼，而同為該寺僧尼之
    朱又復（即該寺之大和尚）、朱王素月（法號釋慧賢）則分
    別為釋養達、朱蕙蘭之親生父、母親。而釋養達、朱蕙蘭前
    即因「護國清涼寺」之寺務問題而感情不睦、素有嫌隙。緣
    朱蕙蘭於民國100年1月1日晚間20時許聽聞「大和尚」心情
    不佳之事，便與朱王素月、幾位寺內師父及據報前來之臺中
    市政府警察局太平分局頭汴派出所員警林聰瑋一同前往該寺
    之方丈室欲關心之。詎與「大和尚」同在之釋養達因認為「
    大和尚」撤回之前因朱蕙蘭曾做出傷害「護國清涼寺」之事
    而對之所提之告訴，將會讓「護國清涼寺」不得安寧，故不
    願開門讓朱蕙蘭、朱王素月一同進去方丈室內見「大和尚」
    ，朱蕙蘭、朱王素月見狀乃在方丈室外苦勸釋養達開門，惟
    釋養達仍不願意開門讓朱蕙蘭、朱王素月等人進入，復於當
    日晚間20時44分許聽聞朱蕙蘭在外高聲稱：「大和尚請您開
    門，有警察要來關心一下。」等語後，基於公然侮辱之犯意
    ，在該寺廟之方丈室內對在方丈室外主導勸請開門之朱蕙蘭
    大吼「不要臉」之話語，而為特定多數人得共見共聞，足以
    羞辱貶抑朱蕙蘭之人格評價及社會地位。
二、案經朱蕙蘭訴由臺中市政府警察局太平分局報告臺灣臺中地
    方法院檢察署檢察官偵查起訴。
    理    由
一、證據能力方面：按被告以外之人（包括證人、鑑定人、告訴
    人、被害人及共同被告等）於審判外之陳述雖不符刑事訴訟
    法第159條之1至之4等4條之規定，而經當事人於審判程序同
    意作為證據，法院審酌該言詞陳述或書面陳述作成時之情況
    ，認為適當者，亦得為證據；當事人、代理人或辯護人於法
    院調查證據時，知有刑事訴訟法第159條第1項不得為證據之
    情形，而未於言詞辯論終結前聲明異議者，視為有前項之同
    意，同法第159條之5定有明文。立法意旨在於傳聞證據未經
    當事人之反對詰問予以核實，原則上先予排除。惟若當事人
    已放棄反對詰問權，於審判程序中表明同意該等傳聞證據可
    作為證據；或於言詞辯論終結前未聲明異議，基於尊重當事
    人對傳聞證據之處分權，及證據資料愈豐富，愈有助於真實
    發見之理念，且強化言詞辯論主義，使訴訟程序得以順暢進
    行，上開傳聞證據亦均具有證據能力。查檢察官、被告對於
    本案卷內相關證人之證述、文書卷證資料，於本院100年6月
    30日審理中並未就有何於刑事訴訟法第159條第1項不得為證
    據之情形於本院言詞辯論終結前聲明異議，且有關本案諸證
    人之證述、文書卷證資料亦經本院於審理期日逐一提示、朗
    讀，並告以要旨，本院復審酌相關證人證述筆錄製成、文書
    卷證資料取得，並無證據顯示有何違背程序規定情事，依據
    上述之說明，均應具有證據能力。
二、訊據被告釋養達對於前揭時、地，對告訴人朱蕙蘭稱：「不
    要臉」之話語之公然侮辱犯行乃坦承不諱，核與告訴人朱蕙
    蘭、證人朱王素月於警詢、偵查中指、證述情節，以及到場
    處理之臺中市政府警察局太平分局頭汴派出所員警林聰瑋於
    偵查中證述情節大致相符，並經告訴人朱蕙蘭以證人身份於
    本院審理中結證明確，復經證人朱王素月、林聰瑋於本院審
    理時結證屬實，且經本院當庭依職權勘驗由證人林聰瑋於案
    發時、地錄製之現場錄影光碟片核閱屬實，有勘驗筆錄附於
    本院審理卷可資佐憑，堪信被告自白與事實相符而足以憑採
    。查被告釋養達口出「不要臉」話語之地點雖在「護國清涼
    寺」之方丈室內，惟其以提高之音量對在外主導勸說之告訴
    人即證人朱蕙蘭口出前揭話語，已足使同在方丈室外之其他
    人包括證人朱王素月、證人林聰瑋以及該寺其他亦在場之師
    父得以共見共聞，是被告確有於前揭時地，在特定多數人得
    以共見共聞之公開場合，對告訴人朱蕙蘭口出「不要臉」之
    言語之行為，應屬明確。另按刑法上之公然侮辱罪，祗須侮
    辱行為足使不特定人或多數人得以共見共聞，即行成立（司
    法院院字第2033、2179號解釋意旨參照）。又所謂侮辱，乃
    指謾罵嘲弄或其他輕蔑他人人格之行為，且須出於侮辱之故
    意，而具有妨害他人名譽之危險，始足當之；亦即行為人須
    出於主觀侮辱他人之犯意，以言語、文字或動作表示不屑、
    輕蔑或攻擊其人格之意思，而足以對於個人在社會上所保持
    之人格及地位，在客觀上業已達到貶損其名譽及尊嚴評價之
    程度。再者，侮辱係對他人有意為輕蔑表示之行為，客觀上
    須足以使人在精神上、心理上感受到難堪或不快之虞，換言
    之，侮辱行為本身必須具有侵害他人感情、名譽之一般危險
    。至於，是否符合侮辱之判斷，應顧及行為人之年齡、教育
    程度、職業與被害人之關係等情事。而「不要臉」之用語，
    在社會普通一般人之評價認知，係屬評價他人不知遵循道德
    、禮教等社會常規之言語，此等貶損性之評價，實足以令聽
    聞者感到不快。況被告釋養達於本院審理中供稱：「朱蕙蘭
    之前就做出對護國清涼寺的傷害，所以有提出相關訴訟，我
    師父就是我爸爸有告朱蕙蘭，後來爸爸撤回告訴，我認為他
    不應該這樣做，認為清涼寺會因此而不安寧，就不大理我父
    親，他可能因為這樣而有些難過……」等語（參閱本院審理
    卷宗第15頁），顯然被告釋養達於案發時本即認為告訴人朱
    蕙蘭曾做出傷害「護國清涼寺」之事，並導致遷怒他人，主
    觀上自有針對該事指摘告訴人朱蕙蘭之故意；況被告釋養達
    先前即曾遭告訴人朱蕙蘭另以其曾在99年10月8日對之出言
    稱：「你他媽的無恥」等語而提出告訴，並經臺灣臺中地方
    法院檢察署以99年度偵字第26719號起訴，而由本院以100年
    度易字第502號受理在案，有起訴書足資佐憑，顯見被告釋
    養達前即與告訴人朱蕙蘭間關係不睦，應屬甚明。加以告訴
    人朱蕙蘭本係修行出家人，對一己之道德、戒律要求自當較
    一般常人為高，就被告釋養達上揭「不要臉」之言詞，當倍
    感難堪，而有人格受辱之感，自屬明確。是被告釋養達之行
    為，自足以貶損告訴人朱蕙蘭之名譽及尊嚴評價。綜上所述
    ，被告釋養達在「護國清涼寺」之方丈室外之屬於特定多數
    人得以共見共聞之公開場合，以「不要臉」之話語，公然辱
    罵告訴人朱蕙蘭，應堪認定。本件事證已臻明確，被告釋養
    達之犯行，洵堪認定，應依法予以論科。
三、核被告所為，係犯刑法第309條第1項之公然侮辱罪。爰審酌
    被告係一出家僧人，本當自持修行成果而以德服人，竟未能
    脫離凡人對俗事紛擾之處理模式，公然侮辱本屬其親姊姊之
    告訴人朱蕙蘭，其行為自非可取，惟念及被告已於本院審理
    中坦承犯行，態度尚可，且修行本即係一過程，難期具有宗
    教信仰之出家人即必能完全擺脫愛恨憎欲，復念及被告釋養
    達在整件拒絕開門事件過程中，僅口出「不要臉」之話語，
    而卷內亦未顯示其他積極證據足資認定其有對告訴人朱蕙蘭
    為其他攻訐性言詞，以及告訴人朱蕙蘭在被告認罪之後，當
    庭仍堅決不願意撤回告訴，表示一定要就此事繼續告被告釋
    養達，以致雙方陷於無法達成一定程度上之和解之境地等一
    切情狀，對被告釋養達量處如主文所示之刑，併予諭知易科
    罰金之折算標準。
據上論斷，應依刑事訴訟法第299條第1項前段，刑法第309條第1
項、第41條第1項前段，刑法施行法第1條之1第1項、第2項前段
，判決如主文。
中    華    民    國   100    年    7     月    14    日
            刑事第十一審判庭    法  官  林學晴
以上正本證明與原本無異。
如不服本判決應於收受判決後10日內向本院提出上訴書狀，並應
敘述具體理由；其未敘述上訴理由者，應於上訴期間屆滿後20日
內向本院補提理由書（均須按他造當事人之人數附繕本）「切勿
逕送上級法院」。
                                書記官  簡雅文
中    華    民    國   100    年    7     月    14    日
附錄論罪科刑法條：
中華民國刑法第309條：
公然侮辱人者，處拘役或3百元以下罰金。
以強暴犯前項之罪者，處1年以下有期徒刑、拘役或5百元以下罰
金。